臺灣桃園地方法院刑事判決　
111年度訴字第66號
公  訴  人  臺灣桃園地方檢察署檢察官 
被      告  邵榮庠


選任辯護人  翁方彬律師
            呂冠勳律師
上列被告因詐欺案件，經檢察官提起公訴（109年度偵緝字第170
8號），本院判決如下：
    主  文
邵榮庠共同犯詐欺取財罪，處有期徒刑捌月。
未扣案犯罪所得新臺幣壹佰玖拾柒萬陸仟元與謝政儒共同沒收，
於全部或一部不能沒收或不宜執行沒收時，共同追徵其價額。
    犯罪事實
邵榮庠及謝政儒均從事骨灰塔位買賣業務，因知悉謝志光有宜誠
墓園骨灰塔位待售，明知無為謝志光出售骨灰塔位之意願，竟共
同意圖為自己不法所有，基於詐欺取財之犯意聯絡，於民國106
年9月初某日，共同前往謝志光位於桃園市○○區○○街000巷0號住
處，邵榮庠向謝志光佯稱：得以新臺幣（下同）1000萬元價格協
助謝志光出售其所有之宜誠墓園骨灰塔位，但須購買價值200萬
元之骨灰罈搭配出售，若資金不足，可協助謝志光向金主借款等
語，謝志光因急於出售骨灰塔位而陷於錯誤，同意將其所有上址
住處之建物及坐落土地（下稱本案房地）抵押借款200萬元來購
買骨灰罈，邵榮庠先於同年9月間某日，帶同謝志光前往桃園市
戶政事務所辦理印鑑證明，另透過不知情之表哥薛宇傑及林易福
（已歿，業經檢察官為不起訴處分確定）等人輾轉覓得不知情金
主宋承澔（業經檢察官為不起訴處分確定）願出借款項予謝志光
。邵榮庠及謝政儒則於同年9月14日，駕車搭載謝志光前往不知
情代書談麗貞（業經檢察官為不起訴處分確定）位於桃園市○○區
○○街00號之地政士事務所，由邵榮庠及謝政儒共同向謝志光轉達
談麗貞所述辦理借款及抵押權設定相關事宜，再由謝志光將本案
房地設定最高限額抵押權而向宋承澔借款200萬元，宋承澔則當
場簽發面額共200萬元、受款人為謝志光之支票3紙（面額分別為
100萬元【支票號碼：CB0000000號】、面額97萬6000元【支票號
碼：CB0000000號】、面額2萬4,000元【支票號碼：CB0000000號
】）予謝志光，謝志光隨即將前開面額100萬元、97萬6000元之
票2張交予邵榮庠及謝政儒，另將面額2萬4000元支票交予談麗貞
作為辦理借款相關事宜之費用。邵榮庠與謝政儒再於同年9月19
日，共同前往桃園市○○區○○路000號之國泰世華銀行北桃園分行
，由邵榮庠以其國泰世華銀行帳號000000000000號帳戶提示前開
面額100萬元、97萬6000元之票2張並兌領現金。嗣因邵榮庠與謝
政儒未依約購買骨灰罈並代為出售骨灰塔位，謝志光始悉受騙。
    理  由
壹、本案起訴程序合法：
    不起訴處分已確定，有發現新事實或新證據之情形，得對於
    同一案件再行起訴，刑事訴訟法第260條第1款定有明文。而
    所謂之新事實新證據，祇須為不起訴處分以前未經發現，且
    以被告有犯罪嫌疑者為已足，並不以確能證明其犯罪為必要
    。是既經檢察官依偵查所得之證據，足認被告有犯罪嫌疑，
    依刑事訴訟法第251條第1項提起公訴，法院即應予以受理，
    並為實體上之裁判（最高法院44年台上字第467號裁判意旨
    參照）。且所謂新事實或新證據，祇須於不起訴處分時，所
    未知悉之事實或未曾發現之證據，即足當之，不以於處分確
    定後新發生之事實或證據為限，亦即此之新證據，不論係於
    處分確定前未經發現，抑或處分確定後所新發生者，均包括
    在內。故檢察官於不起訴處分確定後，因後續發現新事實或
    新證據，足認被告有犯罪嫌疑者，自得再行起訴（最高法院
    98年度台上字第6266號裁判意旨可參）。查被告邵榮庠所犯
    本案固經臺灣桃園地方檢察署檢察官先以107年度偵字第406
    6號不起訴處分確定，然嗣因檢察官查得被告與另案被告謝
    政儒有於取得上開支票票款後3日之106年9月22日共同前往
    慶祝之照片（偵緝2073號卷77頁）、證人江文希於偵訊時證
    述參與上開慶祝會經過（偵緝字1708號卷19-21頁）、證人
    薛宇傑於偵訊時證述被告向其詢問金主乙事（偵緝字1708號
    卷67-68頁），乃據此等新證據認被告與另案被告謝政儒有
    犯共同詐欺取財罪而就同一案件再行起訴，參照上開說明，
    其起訴程序合法。辯護人翁方彬以：檢方稱本案沒有一事不
    再理之適用，但當時謝政儒已經被查獲到案，並供出相關事
    項，也被不起訴處份，後來又聲請羈押也被駁回，檢方剛剛
    所述之謝政儒提出之新事證早被不起訴確定等語，容有誤會
    。
貳、證據能力部分：
一、證人謝志光於警詢及偵訊中證述：
  ㈠證人謝志光於警詢中證述，因屬傳聞證據，辯護人復為被告
    主張該陳述無證據能力，因證人已於本院審理時到庭作證，
    所證內容與警詢所述並無不符，不合同法第159 條之2 傳聞
    例外之規定，自無證據能力。
　㈡證人謝志光於偵查中向檢察官所為之證述，已具結，辯護人
    雖爭執此證據之證據能力，然並未釋明有何顯不可信之情形
    ，且告訴人於本院審理時作證，已給予被告及辯護人詰問機
    會，依刑事訴訟法第159 條之1 第2 項規定，告訴人於偵查
    中之證述應有證據能力。另證人謝志光於偵查中向檢察官所
    為之證據，係以告訴人身分接受訊問，並非以證人身分，縱
    未命具結，純屬檢察官調查證據職權之適法行使，並無違法
    可言，且依據偵訊過程及筆錄記載，可徵其於檢察官偵查中
    為陳述時，並無任何遭受外力不當干涉之顯不可信之情況，
    辯護人於本院審理時，亦無具體指陳證人供述作成時，有何
    外在環境及情況足以影響其供述之任意性及真實性，而有何
    顯有不可信之情況，參照最高法院97年度台上字第1373號刑
    事判決意旨，依刑事訴訟法第159 條之1 第2 項規定，證人
    於檢察官偵訊中以告訴人身分所為之供述，應有證據能力。
二、證人謝政儒於偵查中向檢察官所為之證述，已具結，辯護人
    雖爭執此證據之證據能力，然並未釋明有何顯不可信之情形
    ，且證人於本院審理時作證，已給予被告及辯護人詰問機會
    ，依刑事訴訟法第159 條之1 第2 項規定，證人於偵查中之
    證述應有證據能力。
三、證人宋承澔於警詢及偵訊中證述：
　㈠證人宋承澔於警詢中證述，固屬被告以外之人於審判外之言
    詞陳述，然經本院按址傳喚、拘提均未到庭，有本院送達證
    書、拘票及司法警察報告書在卷可稽，足見證人宋承澔已無
    法傳喚到庭。而證人宋承澔於警詢所為之陳述，其筆錄製作
    原因及過程之信用性，斟酌其無不能自由陳述之情形，亦無
    違法取證或其他瑕疵，而具有可信之特別情況。證人宋承澔
    既無從傳訊，為證明本案公訴人所指犯罪事實之存否，實有
    斟酌其先前陳述之必要，本院因認證人宋承澔前揭警詢中所
    為證述，依刑事訴訟法第159條之3第3款規定，具有證據能
    力。
　㈡證人宋承澔於偵查中向檢察官所為之證述，均係以被告身分
    接受訊問，並非以證人身分，縱未命具結，純屬檢察官調查
    證據職權之適法行使，並無違法可言，且依據偵訊過程及筆
    錄記載，可徵其於檢察官偵查中為陳述時，並無任何遭受外
    力不當干涉之顯不可信之情況，辯護人於本院審理時，亦無
    具體指陳證人供述作成時，有何外在環境及情況足以影響其
    供述之任意性及真實性，而有何顯有不可信之情況，參照最
    高法院97年度台上字第1373號刑事判決意旨，依刑事訴訟法
    第159 條之1 第2 項規定，證人於檢察官偵訊中以被告身分
    所為之供述，應有證據能力。
四、證人薛宇傑於偵查中向檢察官所為之證述，已具結，辯護人
    雖爭執此證據之證據能力，然並未釋明有何顯不可信之情形
    ，復經本院審理中提示上開證人於偵訊時之筆錄及告以要旨
    ，由檢察官及被告及其辯護人依法辯論，依刑事訴訟法第15
    9 條之1 第2 項規定，證人於偵查中之證述應有證據能力。
五、本判決所引用為判斷基礎之下列證據，關於上開所述之外其
    他傳聞供述證據，檢察官、被告於審判程序中均同意作為證
    據使用（本院審訴字卷52頁），本院審酌該等證據作成時情
    況，並無違法或不當取證，亦無顯不可信，而認為適當，均
    有證據能力；非供述證據，均依法定程序取得，經合法調查
    程序，與待證事實間復具相當關聯性，無不得為證據情形，
    依同法第158條之4規定反面解釋，亦具證據能力。
參、實體部分：
一、訊據被告矢口否認上開犯行，辯稱：我跟謝政儒去找謝志光
    是因為謝政儒跟我說謝志光是他爺爺，他說要去找他爺爺才
    順便帶我去的，我去的時候沒有聽到謝政儒有跟謝志光講買
    骨灰譚的事，我也沒有跟謝志光講這個。當時我在事務所外
    面，不清楚告訴人在事務所內簽什麼文件。起訴書記載的10
    0 萬及97萬6000元的支票有在我的帳戶兌現，原因是因為謝
    政儒他說他的信用不好，他不能使用他的戶頭，才請我兌現
    這兩張支票，謝政儒說這是他爺爺的錢，當初兌現是謝政儒
    陪我去銀行，我領到票款就全部交給謝政儒，謝政儒沒有給
    我任何好處等語。辯護人翁方彬則辯護以：本件到底何人知
    道謝志光有購買喪葬產品之需求及名下有不動產，此人就是
    謝政儒。謝政儒之前也有因為介紹及買賣喪葬產品之事宜有
    糾葛，所以謝政儒才知道謝志光有需求也有獲利之期待。被
    告僅是透過謝政儒去認識謝志光，在本案抵押權設定之前只
    有見過二次面，雙方沒有親密的信任關係，謝志光如何能夠
    憑一個見面二次的人之供述之推銷、宣傳，而萌生想要購買
    喪葬產品之決意。謝志光所述明確，被告都在代書事務所外
    面，倘要詐騙謝志光，雙方都已經到達代書事務所，並簽發
    支票，在這麼重要的場合，如果主要參與者是被告，怎麼可
    能被告當時僅在外面，而不進去參與。謝政儒所述諸多不實
    ，如跟金主宋承澔借的100萬元是退回去給他，倘是退回去
    ，那宋承澔為共同詐欺。謝志光又說謝政儒要拿謝志光之權
    狀並帶他去台北借錢350萬元，可證是謝政儒想要一而再，
    再而三想要詐騙謝志光。謝政儒在警詢及偵訊時有多次詢問
    ，就所得分贓部分，謝政儒說分了40幾萬給被告，檢察官問
    他證據時，他卻默默不語，簡單來說197 萬都是由謝政儒拿
    去，因為支票背書人都是謝志光。今天如果真的是謝志光要
    借錢去買靈骨塔，且喪葬產品有交給謝志光，應為私法上行
    為，就不是本案詐欺。借出來的錢讓謝政儒拿去買喪葬產品
    ，如果謝政儒把錢帶走，也不是詐欺，而是侵占。被告有生
    日蛋糕之照片，日期在9 月22日，就是被告之生日，所以被
    告所述之生日並把錢插在蛋糕之遊戲，這都是朋友間慶生的
    方式，並非慶功宴。錢為何需要到被告帳戶提示，是因為謝
    政儒確實信用不佳，所以要把錢領出來需要其他帳戶才能把
    錢領出來，且被告帳戶早就於本案前就開戶，非為了本案才
    去開戶，被告所言有據。被告今日倘為共犯，詐騙金額是19
    7 萬6000元，常理來說，被告不可能分文未得，檢察官當時
    也有對被告帳戶有查詢動作，也沒有發現被告帳戶有大筆資
    金呈現。被告與林易福等人為三人以上詐欺，林易福在本案
    角色是介紹人，林易福拿到的是介紹費，金主要拿利息錢，
    社會上通常交易，金主給林易福一點介紹費是可以被理解的
    ，林易福非為本案共犯，僅是單純介紹金主。合議庭懷疑為
    何林易福要一起去，林易福是金主的介紹人，今天拿到197 
    萬現金支票，林易福是金主的線人，他陪同去的目的僅是看
    這個款項有沒有兌領出來並交給謝志光之代理人謝政儒，只
    是去瞭解及觀察款項有無兌現。同行之人非當然之共犯，僅
    是去看一下有無兌領之情形，沒有證據可以證明林易福是本
    案共犯之一，既然不是共犯，檢察官起訴本案為三人以上加
    重詐欺，為適用法條有誤，故認檢察官提出之證據清單無法
    證明被告跟謝政儒之間有犯意聯絡及行為分擔，應該對被告
    為有利認定。辯護人呂冠勳則辯護以：法律實務工作者都知
    道靈骨塔詐騙不管是手法、話術，被告經過友人謝政儒之要
    求陪同到謝志光家中，又去代書事務所辦借款事宜，法律實
    務工作者角度反射性的就會覺得是典型的詐欺，但想像一個
    20歲被告非法律人，隨友人要求做上述之事，而後收到傳票
    ，被認為是共同詐欺，被告自然會手足無措，不會像法律人
    自然聯想到這是典型的詐欺，所以才會出現合議庭所疑問的
    提供帳戶卻沒有分到贓款之不合理之處。謝志光當庭有指認
    被告，但去謝志光家中、熟悉謝志光、與謝志光有糾紛的卻
    是謝政儒，施用詐術的也是謝政儒，基本上可以認為被告就
    是一位臨時被找去司機，謝志光看到二人前來，之後被騙很
    難不去聯想，是這二人一起騙他，而忽略實施話術、詐術其
    實是謝政儒。謝政儒所提供的照片等新事證僅是為來誣指被
    告提供，否則何不直接提供他本人與被告對話記錄，內含施
    詐過程之證據，都需要藉由影射角度之間接證據。剛剛所看
    到的照片，謝政儒說是慶功照片，騙了100 多萬元，卻只有
    拿2 張、1 張鈔票去炫耀，顯不合理。倘是慶功也應該向謝
    政儒自己的照片手持數疊現鈔。至於被告是坐在代書事務所
    外面抽煙，而非坐在室內的會議室門口，與代書及謝志光證
    詞結合說被告都沒有在實質簽約借款契約的當下在場，可知
    被告其實就是一個司機，且被告沒有獲得任何利益。謝政儒
    與被告二人供述不一，顯見一定有一個人說謊，從卷證資料
    ，辯護人認為被告僅為司機，謝政儒是主謀的可能性較高，
    可從謝政儒作證時之口條可知謝政儒是實施詐術之主要角色
    。不論從謝政儒是主謀，或謝政儒跟被告是共犯角度觀之，
    均有合理與不合理之處，基於罪證有疑，利歸被告之原則下
    ，認為應給予被告無罪諭知。證人謝政儒稱被告叫黑衣人去
    打他等語，顯然可以認定謝政儒跟被告有恩怨關係，所以謝
    政儒之證詞之純潔性，有相當疑慮，謝政儒挾怨誣陷之程度
    甚高，希望諭知被告無罪判決等語
二、本院查：
　㈠被告有向告訴人謝志光佯稱得以1000萬元價格協助告訴人出
    售骨灰塔位，但須購買價值200萬元之骨灰罈搭配出售，若
    資金不足，可協助向金主借款等語，並有覓得金主及帶同告
    訴人辦理印鑑證明：
　⒈證人謝政儒於偵訊時具結證述：我和邵榮庠講到謝志光這個
    客戶，但是因為我跟謝志光有詐欺案所以我不能去跑這個客
    戶，邵榮庠就說他去跑跑看，邵榮庠就先去找過謝志光兩次
    ，談一談之後邵榮庠也和謝志光提到我的部分，講到我也不
    是故意騙他的，邵榮庠第二次見面回來後和我講到這件事，
    之後他又去第三次，第三次之後邵榮庠的表哥找來金主宋承
    澔，邵榮庠說想做謝志光買靈骨塔。我當時有跟邵榮庠說謝
    志光是我騙過的對象，邵榮庠就也想騙謝志光。林易福 也
    是透過邵榮庠的表哥介绍過來的，我只認識邵榮庠，我們 
    就去瞭解謝志光的財產狀況，知道他身上沒有現金，我帶邵
    榮庠去跟謝志光聊天，透過聊天我們知道謝志光名下有不動
     產，要利用他的不動產去找金主借錢。林易福負責找金主
    ，而他的老闆是宋承澔（偵字4066號卷241-242頁，偵緝207
    3號卷69-70頁）。於本院審理時具結證述：邵榮庠說要幫我
    去找謝志光談靈骨塔位的事情，也順便幫我跟謝志光算談和
    解之類的，因為我之前因為靈骨塔的事跟謝志光有一些誤會
    ，邵榮庠說他要幫我講，順便幫我把謝志光的靈骨塔位的東
    西全權讓他處理好。第二次去是邵榮庠說他幫我跟謝志光講
    好了，謝志光說沒關係要原諒我，說要看看我就叫我跟他一
    起去，他要順便再跟謝志光講塔位的事情，所以我就跟他一
    起進去，到場後都是邵榮庠在對謝志光說可以購買200萬元
    的骨灰罈，然後可以用1000萬元協助出售塔位。謝志光有說
    他錢不夠，邵榮庠說他會協助處理。因為我之前跟謝志光有
    誤會，有提起刑案的部分，所以我就沒有再去干涉謝志光塔
    位的部分，我就是拜託邵榮庠說因為我覺得心裡內疚，邵榮
    庠跟我說他有在做靈骨塔，有在幫忙用這些，我手上這個客
    戶我覺得對他不好意思有點內疚，邵榮庠可以幫我把謝志光
    的塔位賣掉處理好嗎，邵榮庠說可以，所以主導權全權由邵
    榮庠負責，由邵榮庠來安排看他要怎麼用。整個謝志光的案
    件，包括謝志光的人我都介紹給邵榮庠讓他去幫我負責，主
    要是我跟他講我內疚的部分，他說他有辦法幫他處理好，幫
    他賣掉，所以我人就介紹給你，我就不干涉了，我就都給你
    去處理，你就看謝志光塔位要怎麼用就幫忙用，後面我也不
    知道邵榮庠他要怎麼處理，他就先突然冒出一個表哥薛宇傑
    ，後面邵榮庠又因為塔位的事情說謝志光要用到錢還是怎麼
    樣我也不清楚，又說薛宇傑介紹了一個林易福，林易福他老
    闆宋承澔要借錢給謝志光讓他去用塔位的事情。邵榮庠找到
    本案金主，因為我從頭到尾跟他們不認識，邵榮庠跟我講的
    講法是薛宇傑是他表哥，林易福是薛宇傑的兄弟，宋承澔是
    林易福的老闆，他跟我講他們的關係，不然我也好奇怎麼突
    然冒出這麼多人。我有告訴邵榮庠說謝志光有房子跟土地等
    語（本院訴字卷106-109、121頁）。
　⒉告訴人於偵訊時證述：邵榮庠當時來我家裡，表示他是也是
    靈骨塔位的仲介，並跟我表示謝政儒是被冤枉的，隔天就帶
    謝政儒到我家裡，謝政儒跟我表示先前塔位欺騙我的事情我
    ，要拿我原本的塔位去賣，他表示要幫我處理塔位，並說要
    買塔甕，需要200萬元，我當時也不懂，之後謝政儒及邵榮
    庠就帶我先去戶政事務所辦理印鑑證明。謝政儒先騙過 我
    一次，邵榮庠就跑來我家說謝政儒是被公司冤枉，希望我們
    不要告他們，並說他會處理，之後在本案他們兩人就一起出
    現，我的印鑑證明是邵榮庠帶我去辦的，我認為他們兩個 
    是一夥的，他們有問過我房子是誰的，我說是我的（偵字40
    66號卷119-120頁，偵緝2073號卷102頁）。於本院審理時具
    結證述：邵榮庠與謝政儒到我家裡好幾次，邵榮庠去我家時
    ，有跟我講賣靈骨塔跟骨灰罈的事，邵榮庠講謝政儒是給公
    司害的，要相信他很可憐，叫我靈骨塔他要給我處理，邵榮
    庠與謝政儒都有向我說可以買骨灰罈的罐子，邵榮庠陪我去
    用印鑑，說才可以處理塔位問題（本院訴字卷124-128頁）
    。
　⒊證人薛宇傑於偵訊時具結證述：當初是邵榮庠先問我有無認 
    識金主，我說不知道，我要他去問林易福等語（偵緝字1708
    號卷67頁）。 
　⒋觀諸證人謝政儒上開證述內容，就被告如何知悉告訴人有骨
    灰塔位及房地、被告如何起意並向告訴人講述可代為出售骨
    灰塔位、被告如何覓得金主出借款項等節，歷次證述情節大
    致相符，且與告訴人於偵訊及本院審理時一致證述被告曾為
    謝政儒求情、被告講述可代為出售骨灰塔位等節相符，並與
    證人薛宇傑上開偵訊時證述被告確有向其詢問有無認識之金
    主乙事相符，果非證人謝政儒親歷此情，實無法憑空編造整
    個事件過程、細節，又證人謝政儒前開於偵查及本院審理中
    所為證述復均經依法具結，自應有相當之可信性，再參以證
    人謝政儒之證述中，就不利於被告部分，例如被告向告訴人
    講述代為出售靈骨塔之細節係證稱不知道被告怎麼向告訴人
    講的等語（偵字4066號卷242頁）、證述沒有親自見聞被告
    有帶告訴人去辦理印鑑證明等語（本院訴字卷108頁），難
    認其有何刻意誇大不利於被告之情事，況被告也自承：我去
    過謝志光家2次，這2次都是去聊天，都跟謝政儒一起去等語
    （本院聲羈更一字17號卷100頁），則證人謝政儒及薛宇傑
    、告訴人前開證述互核一致，均可採信。另告訴人就被告曾
    帶同其辦理印鑑證明乙事，歷次證述情節一致，倘非告訴人
    親歷此情，實無法憑空編造整個事件過程，且告訴人於本院
    審理中所為證述復經依法具結，自應有相當之可信性，況被
    告於本院審理時也自承：謝政儒帶我與謝志光一起去辦印鑑
    證明等語（本院訴字卷268頁），故告訴人上開證述內容，
    亦堪採信，則被告有向告訴人佯稱得以1000萬元價格協助告
    訴人出售骨灰塔位，但須購買價值200萬元之骨灰罈搭配出
    售，若資金不足，可協助向金主借款等語，並有覓得金主及
    帶同告訴人辦理印鑑證明等節，可以認定。
　⒌雖被告辯稱我也沒向告訴人說要買骨灰罈的事等語，然此與
    證人謝政儒、告訴人上開證述情節不符，且參以被告有向其
    表哥薛宇傑詢問有無認識之金主乙事，並帶同告訴人辦理印
    鑑證明等與辦理借款有關之事宜，已說明如前，倘被告僅係
    旁觀謝政儒施用詐術之局外人角色，又何須參與此等與辦理
    借款高度相關之事甚深，被告上開辯詞，不足採信。
  ㈡被告有與謝政儒帶同告訴人前往代書事務所辦理借款及抵押
    權設定，且均有向告訴人轉達辦理借款及抵押權設定相關事
    宜，告訴人將本案房地設定最高限額抵押權向宋承澔借款20
    0萬元，宋承澔當場簽發面額共200萬元、受款人為告訴人之
    支票3紙（面額分別為100萬元【支票號碼：CB0000000號】
    、面額97萬6000元【支票號碼：CB0000000號】、面額2萬4,
    000元【支票號碼：CB0000000號】）予告訴人，告訴人隨即
    將前開面額100萬元、97萬6000元之票2張交予被告及謝政儒
    ，另將面額2萬4000元支票交予談麗貞作為辦理借款相關事
    宜之費用：
　⒈被告與謝政儒共同於106年9月14日駕車搭載告訴人前往桃園
    市○○區○○街00號之地政士事務所，告訴人將本案房地設定最
    高限額抵押權向宋承澔借款200萬元，宋承澔當場簽發面額
    共200萬元、受款人為告訴人之支票3紙（面額分別為100萬
    元【支票號碼：CB0000000號】、面額97萬6000元【支票號
    碼：CB0000000號】、面額2萬4,000元【支票號碼：CB00000
    00號】）予告訴人，告訴人隨即將前開面額100萬元、97萬6
    000元之票2張交予被告及謝政儒，另將面額2萬4000元支票
    交予談麗貞作為辦理借款相關事宜之費用，業據被告坦承不
    諱（偵字第4066號卷9、174-175頁，偵字第29419號卷61-63
    頁，本院聲羈字732號卷50頁，本院聲羈更一字卷100-102頁
    ，本院訴字卷267-268頁），核與告訴人於偵訊及本院審理
    時證述（偵字4066號卷119頁反面-120頁反面，偵緝2073號
    卷101-102、143頁，本院訴字卷126頁）、證人謝政儒於本
    院審理時證述（本院訴字卷109頁）、證人談麗貞及宋承澔
    於警詢及偵訊時證述明確（偵字4066號卷17-18頁反面、33-
    36、152-153、181-183頁，偵字29419號卷57-59頁，偵緝20
    73號卷101-102、143頁），並有借款收據、本案支票、土地
    及建築改良物抵押權設定契約書、他項權利證明書、土地及
    建物登記第一類謄本、建物及土地所有權狀、借款證、借款
    現場照片在卷可稽（偵字4066號卷21-25、41-45、79頁），
    此部分事實，可以認定。
　⒉證人謝政儒於偵訊時具結證稱：談麗貞及宋承澔說所權狀要
    放在他們那邊三天做資料，謝志光就說不要，為什麼要拿他
     房子做抵押，邵榮庠就跟謝志光翻譯說沒有要拿他房子做
    抵 押，只是放在那邊三天影印寫資料，三天後就可以拿回
    等語（偵字4066號卷243頁）；於本院審理時具結證述：當
    時有跟謝志光講話的就是代書，謝志光的左邊坐著邵榮庠跟
    我，謝志光的對面坐著宋承澔、林易福，基本上都是由代書
    先開口講，他說要幹嘛幹嘛，有些東西我也不明白，謝志光
    耳朵不好，所以邵榮庠會翻譯，代書講什麼邵榮庠會轉達給
    謝志光等語（本院訴字卷109-110頁）。
　⒊證人談麗貞於警詢時證述：當時在事務所內邵榮庠、謝政儒
    有與謝志光另外簽立一些文件，但是内容我不清楚，就覺得
    他們兩人有點奇怪等語；於偵訊時證稱：當時謝政儒及邵榮
    庠坐在謝志光旁邊，我們是坐在長桌上，我坐在正前方，宋
    承澔坐在謝志光對面，因為設定抵押權需要權狀，謝志光有
     詢問我權狀何時會還給他，我回答他說隔兩天辦理好之後
    就 會歸還，一開始邵榮庠表示他要來幫謝志光來拿權狀，
    我 表示不行，因為需要本人。當時在事務所內謝志光旁邊
    還有謝政儒及邵榮庠，重複解釋給謝志光聽的是謝政儒他們
    （偵字4066號卷34、152頁反面，偵字第29419號卷58-59頁
    ）。
　⒋證人宋承澔於警詢時證述：我當時有看到謝志光與陪同他 來
    的2名男子簽一些文件，但具體内容我並不清楚等語（偵字4
    066號卷18頁）。
　⒌觀諸證人謝政儒、談麗貞、宋承澔上開證述內容，就被告與
    告訴人於事務所內在告訴人旁邊、且有對告訴人轉達代書講
    述辦理借款相關事宜等節，歷次及彼此證述情節互核相符，
    又證人謝政儒前開於偵查及本院審理中所為證述復均經依法
    具結，自應有相當之可信性，再參以證人謝政儒之證述中，
    就不利於被告部分，例如我對沒有仔細聽到誰提出要設定抵
    押權等語（本院訴字卷110頁），難認其有何刻意誇大不利
    於被告之情事，況被告也自承：我當時坐在旁邊，都是由謝
    政儒拿相關文件交予謝志光簽名捺印等語。我當時大部分時
    間都在場，但有離開去上廁所，還有去門口一下，在場之人
    有提到這邊簽一下、那邊簽一下，之後我有看到謝政儒拿合
    約，但是是誰交付謝政儒的我不知道。我當天只有看到他們
    在簽文件等語。我有看到代書站著，謝志光有簽一些文件，
    我離遠遠的，我有大概看到謝志光在簽文件，就是拿筆在寫
    字（偵字4066號卷9、174頁反面，本院訴字卷268頁），故
    證人謝政儒、談麗貞、宋承澔上開證述內容，互核一致，堪
    以採信，則被告有與謝政儒帶同告訴人前往代書事務所辦理
    借款及抵押權設定，且被告與謝政儒均有向告訴人轉達辦理
    借款及抵押權設定事宜等節，可以認定。
　⒍雖告訴人歷次均證述：當時被告並不在代書事務所內等語（
    偵字4066號卷120頁，本院訴字卷126頁），且被告也辯稱當
    時我在事務所外面，不清楚告訴人在事務所內簽什麼文件等
    語，然此與證人謝政儒、談麗貞、宋承澔上開證述被告當時
    有在事務所內傳達辦理借款相關內容有所不同，也與證人談
    麗貞於偵訊時證述：一開始邵榮庠表示他要來幫謝志光來拿
    權狀，我表示不行，因為需要本人等語有所不符，更與被告
    自承當時有在代書事務所內並見聞告訴人簽署文件等語相違
    ，則告訴人上開證述及被告辯稱內容，均難採信。
  ㈢被告及謝政儒取得前開面額100萬元、97萬6000元之支票2張
    ，於106年9月19日，共同前往桃園市○○區○○路000號之國泰
    世華銀行北桃園分行，由被告以其國泰世華銀行帳號000000
    000000號帳戶提示前開面額100萬元、97萬6000元之票2張並
    兌領現金；
　⒈被告及謝政儒取得前開面額100萬元、97萬6000元之支票2張
    ，於106年9月19日，共同前往桃園市○○區○○路000號之國泰
    世華銀行北桃園分行，由被告以其國泰世華銀行帳號000000
    000000號帳戶提示前開面額100萬元、97萬6000元之票2張並
    兌領現金，業據被告坦承不諱（偵字4066號卷9、175頁-175
    頁反面，偵字第29419號卷62-63頁，偵緝字1708號卷6-7頁
    ，本院訴字卷268頁），核與證人林易福於警詢及偵訊時證
    述情節相符（偵字4066號卷50、188-189頁），並有國泰世
    華商業銀行存匯作業管理部108年12月11國世存匯作業字第1
    080176650號函檢附本行存戶往來資料、宋承澔庭呈本案支
    票及交易明細（偵字29419號卷103-107頁，本院聲羈更一字
    17號卷75-81頁），此部分事實，可以認定。
　⒉至證人謝政儒於偵訊及本院審理時證稱：被告僅有兌領1張97
    萬元支票，另外1張100萬元支票還給宋承澔，被告兌領票款
    後拿了10萬元給表哥薛宇傑、拿43萬給我，剩下是被告自己
    拿走等語（偵字4066號卷242頁，偵緝字2073號卷68-69頁，
    本院訴字卷111頁），然被告係於106年9月19日在上開國泰
    世華銀行北桃園分行，以其前開國泰世華銀行帳戶提示前開
    面額100萬元、97萬6000元之票2張並兌領現金，已認定如前
    ，則證人謝政儒關於被告兌領支票金額所證述內容，顯然有
    誤，無法採信。
　⒊雖被告辯稱：因是謝政儒他說他的信用不好，不能使用自己
    的戶頭，才請我兌現這兩張支票，謝政儒說這是他爺爺的錢
    ，當初兌現是謝政儒陪我去銀行，我領到票款就全部交給謝
    政儒等語，然卷內查無證據可認謝政儒有何信用欠佳情形，
    且證人謝政儒已於偵訊及本院審理時證述：伊並無委託被告
    兌領上開支票，且被告也未將兌領支票款項全數交予伊等語
    （偵字4066號卷241頁反面-244頁，偵緝字2073號卷69頁，
    本院訴字卷110-111頁），而證人林易福於警詢及偵訊時也
    未證述於銀行現場有見聞、聽聞謝政儒委託被告兌領票款之
    情（偵字4066號卷50、188-189頁），況本案兌現支票2張共
    計197萬6000元，款項金額甚鉅，如有兌領需求，衡情應無
    委託他人兌領之必要，以免徒增款項轉交之風險，加以被告
    前有覓得金主、向告訴人稱得代為以借款方式購買骨灰罈、
    有帶同告訴人前往辦理印鑑證明、偕同前往代書事務所並轉
    達辦理借款事宜等情，已認定如前，可見被告親自兌領上開
    支票應係立於自身持有及支配該票款之意所為，並非僅是受
    託為他人辦理兌領之工具角色，故被告上開辯詞，無法採信
    。
　⒋雖辯護人翁方彬辯以詐騙金額是197萬6000元，常理來說，被
    告不可能分文未得，檢察官當時也有對被告帳戶有查詢動作
    ，也沒有發現被告帳戶有大筆資金呈現等語，然被告兌領19
    7萬6000元支票款項確為事實，已認定如前，既被告兌領而
    出，應可合理論斷被告並無將款項存入帳戶之需求，否則如
    此反覆存提款項，僅係無端增加成本，加以被告係立於持有
    及支配該票款之意而為兌領票款行為，已說明如前，自無法
    再以後續被告未將兌領款向存入其所有其他金融帳戶，反向
    推論被告已將款項交予他人，辯護人上開辯詞，無法採信。
  ㈣綜觀上情，被告確有先向告訴人佯稱得以1000萬元價格協助
    告訴人出售骨灰塔位，但須購買價值200萬元之骨灰罈搭配
    出售，若資金不足，可協助向金主借款等語，並有覓得金主
    及帶同告訴人辦理印鑑證明等與借款相關事宜。再與謝政儒
    帶同告訴人前往代書事務所辦理借款及抵押權設定，且均有
    向告訴人轉達辦理借款及抵押權設定相關之事。更於取得告
    訴人向金主借得之上開支票2紙後，共同前往國泰世華銀行
    北桃園分行，由被告以其前開國泰世華銀行帳戶提示前開面
    額100萬元、97萬6000元之票2張並兌領現金，可知被告確有
    親自對告訴人施以前開詐術，致告訴人陷於錯誤允諾辦理借
    款，被告再覓得金主出借款項，並與謝政儒帶同告訴人前往
    代書事務所辦理借款事宜以遂行其詐術，更於取得支票後將
    告所人所借得上開支票款全數兌領而出，從上開整體行為歷
    程觀之，被告係向告訴人施用詐術之關鍵角色。此外，卷內
    也查無證據被告或謝政儒有何為告訴人購買骨灰罈或為告訴
    人出售骨灰塔位等事，顯見被告與謝政儒主觀上確有詐欺取
    財之故意甚為明確，故被告與謝政儒共同犯詐欺取財罪，應
    可認定。
　㈤雖公訴意旨認被告係與謝政儒及林易福共同犯刑法第339 條
    之4 第1 項第2款之三人以上共同犯詐欺取財罪等語，無非
    係以證人謝政儒於偵訊時證述林易福與宋承澔都知道要騙告
    訴人等語為論據（偵緝字2073號卷69頁），然林易福業已否
    認有共同詐欺告訴人之情，且證人宋承澔、談麗貞、告訴人
    及被告也均未證述林易福有何對告訴人行使詐術之事，況公
    訴人也認金主宋承澔並無共同詐欺告訴人，而以臺灣桃園地
    方檢察署107年度偵字第4066號、108年度偵字第29419號不
    起訴處分確定，有上開不起訴處分書在卷可稽（本院訴字卷
    256-1至256-10頁），舉重以明輕，與宋承澔同屬出借款項
    一方且參與程度較宋承澔更輕之林易福，又如何能單獨論以
    共同詐欺取財罪，另卷內也查無其他證據可證林易福有與被
    告及謝政儒有共同分擔詐欺告訴人乙事，故本院認公訴人舉
    證不足，難認林易福有與被告及謝政儒犯三人以上共同詐欺
    取財罪。
　㈥綜上，被告及辯護人上開辯詞，均無足採。本案事證明確，
    被告犯行，堪予認定，應予依法論科。
三、論罪科刑：
    核被告所為，係犯刑法第339 條第1 項之詐欺取財罪。公訴
    意旨認被告上開所為，係犯刑法第339 條之4 第1 項第2款
    之三人以上共同犯詐欺取財罪，尚有未洽，已如前述，惟其
    基本社會事實同一，已無礙被告防禦權之行使，爰依刑事訴
    訟法第300條規定，變更起訴法條。被告與謝政儒間，就上
    開犯行，彼此間有犯意聯絡及行為分擔，應論以共同正犯。
    爰審酌被告不思理性獲取財物，竟對對告訴人施以上開詐術
    而詐得款項，使告訴人受有財產上損害，顯然欠缺尊重他人
    財產法益之觀念，所為應予非難。又被告始終否認犯行，且
    未與告訴人達成調解或部分賠償損害，犯後態度不佳。兼衡
    告訴人表示從重量刑之量刑意見（本院審訴字卷55頁）、被
    告前無任何經法院論罪科刑之前科紀錄、被告之犯罪動機、
    目的、手段，及被告自陳之智識程度、職業、家庭經濟狀之
    生活狀況等一切情狀，量處如主文所示之刑。
四、沒收：
  ㈠犯罪所得，屬於犯罪行為人者，沒收之。前2 項之沒收，於
    全部或一部不能沒收或不宜執行沒收時，追徵其價額。刑法
    第38條之1 第1 項前段、第3 項分別定有明文。次按共同正
    犯之犯罪所得，沒收或追徵，應就各人所分得之數額分別為
    之，先前對共同正犯採連帶沒收犯罪所得之見解，已不再援
    用及供參考，所謂各人「所分得」，係指各人「對犯罪所得
    有事實上之處分權限」，法院應視具體個案之實際情形而為
    認定：倘若共同正犯各成員內部間，對於不法利得分配明確
    時，固應依各人實際分配所得沒收；然若共同正犯成員對不
    法所得並無處分權限，其他成員亦無事實上之共同處分權限
    者，自不予諭知沒收；至共同正犯各成員對於不法利得享有
    共同處分權限時，則應負共同沒收之責（最高法院104 年度
    台上字第3937號判決意旨參照）。
  ㈡被告所兌領上開支票款共197萬6000元，係其與謝政儒2人共
    同為本案詐欺取財罪之犯罪所得，已認定如前，且未扣案，
    又未發還告訴人。雖證人謝政儒於偵訊及本院審理時證稱：
    被告僅有兌領1張97萬元支票，另外1張100萬元支票還給宋
    承澔，被告兌領票款後拿了10萬元給表哥薛宇傑、拿43萬給
    我，剩下是被告自己拿走等語，然此與本院認定事實不符，
    無法採信，已說明如前。復依卷內證據資料，被告與謝政儒
    間就上開犯罪所得197萬6000元分配狀況未臻明確，應認其
    等2人對於上開不法利得享有共同處分權限，自應負共同沒
    收之責，爰依刑法第38條之1 第1 項前段、第3 項之規定，
    就上開犯罪所得均宣告共同沒收，並於全部或一部不能沒收
    或不宜執行沒收時，共同追徵其價額。
據上論斷，應依刑事訴訟法第299條第1項前段、第300條，判決
如主文。
本案經檢察官陳雅譽提起公訴，檢察官劉建良到庭執行職務。
中　　華　　民　　國　　111 　年　　6 　　月　　 2　　日
                  刑事第十一庭  審判長法  官  潘政宏
　　　　　　　　　　　　　　　　　　  法  官  翁健剛
　　　　　　　　　　　　　　　　　　  法  官  林育駿    
以上正本證明與原本無異。
如不服本判決應於收受判決後20日內向本院提出上訴書狀，並應
敘述具體理由。其未敘述上訴理由者，應於上訴期間屆滿後20日
內向本院補提理由書(均須按他造當事人之人數附繕本)「切勿逕
送上級法院」。 
　　　　　　　　　　　　　　　       書記官　翁珮華
中　　華　　民　　國　　111 　年　　6 　　月　　2 　　日
附錄本案論罪科刑法條：
中華民國刑法第339條
（普通詐欺罪）
意圖為自己或第三人不法之所有，以詐術使人將本人或第三人之
物交付者，處5年以下有期徒刑、拘役或科或併科50萬元以下罰
金。
以前項方法得財產上不法之利益或使第三人得之者，亦同。
前二項之未遂犯罰之。